【裁判字號】    95,上易,820
【裁判日期】    950815
【裁判案由】    詐欺
【裁判全文】
臺灣高等法院臺中分院刑事判決         95年度上易字第820號
上  訴  人  臺灣臺中地方法院檢察署檢察官
被      告  甲○○
上列上訴人因被告詐欺案件，不服臺灣臺中地方法院95年度易字
第785號，中華民國95年4月28日第一審判決（起訴案號：臺灣臺
中地方法院檢察署94年度偵字第19480號） ，及移送併辦（95年
度偵字第4237號，提起上訴，本院判決如下：
    主  文
原判決撤銷。
甲○○連續幫助意圖為自己不法之所有，以詐術使人將本人之物
交付，累犯，處有期徒刑陸月，如易科罰金，以參佰元折算壹日
。
    事  實
一、甲○○於民國91年間，曾犯施用第一級毒品罪，經原審判處
    有期徒刑8月確定，並於93年6月30日執行完畢。猶不知悔改
    ，復因積欠開設地下錢莊真實姓名年籍均不詳綽號「小李」
    之成年男子新臺幣（下同）2萬元 ，無力償還，竟明知將存
    摺、印章、提款卡等物交予他人使用，甚有可能被當成詐財
    之工具，仍基於幫助該「小李」詐財之間接故意（不確定故
    意），於94年7月初某日，在其臺中市西區○○○○街55號3
    樓之4住處，將其在臺中商業銀行大里分行所開立之0000000
    00000號帳戶之存摺、印章、提款卡（含密碼），以約4千元
    之代價，抵償給該「小李」之男子。該「小李」之男子取得
    甲○○前揭銀行帳戶之存摺、印章、提款卡等物後，即意圖
    為自己不法之所有 ，於94年8月16日打電話給丙○○，自稱
    其為香港迪士尼公司之員工，並佯稱丙○○經該公司抽中第
    四獎88萬元，若要領獎，必須先繳交所得稅、會員費，丙○
    ○因陷於錯誤 ，乃於94年8月17日依對方指示匯24萬元入甲
    ○○前揭銀行之帳戶內。該「小李」之男子於款項匯入後，
    立即於當日以提款卡將之提領殆盡。嗣因丙○○發現受騙，
    報警循線查獲甲○○。
二、甲○○曾向地下錢莊借用新台幣（下同）3萬元 ，因無法還
    款，遂同意地下錢莊姓名年籍不詳之人提議，以提供其所申
    設金融機構帳戶供地下錢莊詐欺使用方式抵充借款利息，甲
    ○○雖可預見金融帳戶存摺、提款卡提供他人使用，將幫助
    他人實施詐欺犯罪，竟仍基於幫助他人犯罪之不確定故意，
    於民國（下同）94年6月下旬某日 ，將其所有之三信商業銀
    行南屯分行，帳號0000000000號帳戶之存摺及提款卡（含密
    碼），以3千2百元之代價，交付地下錢莊姓名年籍不詳之人
    ，用以抵償前開借款應付之利息，嗣有丁○○於94年7月6日
    中午12時22分許，接獲詐稱渠等中獎之電話，至丁○○信以
    為真，匯出10萬元至甲○○上開帳戶後，始驚覺受騙，而報
    警循線查獲上情。
三、案經高雄市政府警察局楠梓分局報請臺灣臺中地方法院檢察
    署檢察官偵查起訴及彰化縣警察局彰化分局報請臺灣彰化地
    方法院檢察署檢察官偵查起訴。
    理  由
一、上揭犯罪事實業據被告甲○○坦承不諱，復經被害人丙○○
    指訴在卷，並有被告之前開銀行帳戶開戶及出入明細、被害
    人匯款至被告前開銀行帳戶之匯款回條各一份附卷可稽，而
    該匯款回條與被告前開銀行帳戶之出入明細互核結果，其匯
    出匯入之帳號、金額完全符合。又按到金融機構開戶申請存
    摺、提款卡，並無須手續費或有何特別資格之限制，故一般
    人須正常使用存摺、提款卡時，均係自己到金融機構申請，
    以確保己身之財產，若捨此途而花錢購買陌生人之存摺、提
    款卡者，必是心存歹意另有企圖，況現今社會上利用人頭帳
    戶詐財以逃避查緝之犯案方式層出不窮，經媒體廣為報導，
    已成眾所週知之事，被告自無例外，而被告雖可能無法確知
    該「小李」之男子將如何利用其存摺、提款卡，然其應可預
    見刻意使用他人存摺、提款卡者，必作非法之途，詐財當然
    是其中最有可能之事，卻仍將其前開銀行帳戶之存摺等物交
    給「小李」，且其帳戶果然被用為詐財之工具，其容任他人
    利用其帳戶詐財之行為，已符合預見其發生而其發生並不違
    背其本意之間接故意（不確定故意）之情形。本件事證明確
    ，被告犯行應堪認定。
二、該「小李」之男子取得被告前開銀行帳戶之存摺等物後，以
    上述方式向被害人丙○○詐財，係犯刑法第339條第1項之詐
    欺取財罪，而被告提供其前開銀行帳戶之存摺等物給該「小
    李」之男子，係基於幫助他人詐欺取財之間接故意，且所為
    屬詐欺取財罪構成要件以外之行為。故核被告所為，係犯刑
    法第30條第1項 、第339條第1項之幫助詐欺取財罪，依刑法
    第30條第2項幫助犯之規定減輕其刑 。又被告於91年間，曾
    犯施用第一級毒品罪，經原審判處有期徒刑八月確定，並於
    93年6月30日執行完畢 ，此有臺灣高等法院被告前案紀錄表
    在卷可按，其受有期徒刑之執行完畢後 ，於5年以內再故意
    犯本件有期徒刑以上之罪，不論依修正前之刑法第47條，或
    修正後之刑法第47條第1項之規定 ，均構成累犯，對被告而
    言並無有利或不利之情形，自不生新舊法比較之問題，應逕
    依修正前之刑法第47條，論以累犯，並加重其刑。原審對被
    告論罪科刑，固非無見，惟查被告除起訴事實外，另犯如事
    實欄二所述之犯行，此部分犯行與前開經判決部分之犯行，
    犯罪時間緊接，手段相同，所犯罪名又同一，顯基於概括之
    犯意反覆為之，為連續犯，屬裁判上一罪，依審判不可分原
    則，應為起訴效力所及，原審未及審酌檢察官嗣後移送併辦
    部分（95年度偵字第4237號），即有未當，檢察官據此上訴
    ，為有理由，自應由本院將原審判決撤銷改判。爰審酌被告
    犯後坦認所為態度尚佳，僅因無力償還積欠地下錢莊之款項
    一時失慮而遭人利用惡性非重，且頗具悔意，惟犯行助長他
    人犯罪危害社會治安，致被害人損失甚重等一切情狀，量處
    如主文第2項所示之刑，並諭知易科罰金之折算標準。
三、查被告行為後，刑法第56條連續犯之規定，業於94年2月2日
    修正公布刪除，並於95年7月1日施行，則被告行為後，刑法
    第56條關於連續犯之規定業已刪除，是被告犯後法律已有變
    更，而本件被告於舊法時期所犯之數次幫助行為，依修正施
    行前刑法第56條之規定，為連續犯，應以加重竊盜罪論以一
    罪，並得加重其刑至二分之一；而依修正施行後之刑法，並
    無連續犯之規定，且依新法應各別多次論斷之結果（即數罪
    併罰），其刑度顯較修正前應依刑法第56條之規定以一連續
    竊盜罪為重，經比較新舊法結果，應依刑法第2條第1項之規
    定 ，以被告行為時之規定較有利於被告，自應依刑法第2條
    第1項前段 ，適用修正施行前之刑法第56條規定，論以連續
    犯。又查被告行為時之易科罰金折算標準，修正前罰金罰鍰
    提高標準條例第2條前段（現已刪除）規定 ，就其原定數額
    提高為100倍折算1日，則本件受刑人行為時之易科罰金折算
    標準，應以銀元300元折算1日，經折算為新臺幣後，應以新
    臺幣900元折算為1日。惟95年7月1日修正公布施行之刑法第
    41條第1項前段則規定 ：「犯最重本刑為五年以下有期徒刑
    以下之刑之罪，而受六個月以下有期徒刑或拘役之宣告者，
    得以新臺幣1千元、2千元或3千元折算1日，易科罰金。」比
    較修正前後之易科罰金折算標準，以95年7月1日修正公布施
    行前之規定，較有利於受刑人，則應依刑法第2條第1項前段
    ，適用修正前刑法第41條第1項前段規定 ，定其折算標準，
    併予敘明。
四、被告經合法傳喚無正當理由未到庭接受審判，爰不待其陳述
    ，逕行判決。
五、據上論斷 ，應依刑事訴訟法第371條、第369條第1項前段、
    第364條、第299條第1項前段 ，刑法第339條第1項、第30條
    、第47條、刑法第2條第1項前段，修正前刑法第56條、修正
    前刑法第41條第1項前段，罰金罰鍰提高標準條例第1條前段
    ，判決如主文。
本案經檢察官乙○○到庭執行職務。
中    華    民    國    95    年    8    月    15     日
            刑事第六庭  審判長法  官  李  文  雄
                              法  官  邱  顯  祥
                              法  官  劉  連  星
上列正本證明與原本無異。
不得上訴。
                              書記官  陳  秀  真
中    華    民    國    95    年    8  月    16       日
                                                      Ａ


司法院資訊處製作；財團法人民間司法改革基金會備份。
